臺灣高雄地方法院刑事判決
111年度審訴字第264號
公  訴  人  臺灣高雄地方檢察署檢察官
被      告  王靉菁



上列被告因偽造文書等案件，經檢察官提起公訴（110年度偵字
第27069號），被告於準備程序中，對被訴事實為有罪之陳述，
經本院合議庭裁定由受命法官進行簡式審判程序，判決如下：
    主  文
甲○○犯【附表】所示之罪，各處如【附表】所載之刑。得易科罰
金部分，應執行有期徒刑壹年，如易科罰金，以新臺幣壹仟元折
算壹日。
未扣案之犯罪所得合計新臺幣壹佰捌拾陸萬零壹佰貳拾壹元，沒
收之；於全部或一部不能沒收時，追徵其價額。
    事  實
一、甲○○係丙○○之配偶，乙○○及丁○○（民國97年7月生）之母，
    其因欠缺資金，竟未得丙○○、乙○○丁○○之同意或授權，利用
    保管丙○○、乙○○及丁○○之金融帳戶存摺、定存單及帳戶印鑑
    章之機會，分別為下列之犯行：
㈠、其意圖為自己不法之利益，基於行使偽造私文書及詐欺得利
    之犯意，於民國109年8月31日，在高雄市○○區○○路00○0號1
    樓之中國信託商業銀行（下稱中信銀行）鳳山分行，持乙○○
    所有之中信銀行帳號000000000000號帳戶(下稱乙○○中信銀
    行帳戶)印鑑章，偽造匯款申請書，表示乙○○同意自帳戶提
    領新臺幣（下同）30萬元，並匯款至甲○○之母戊○○之第一商
    業銀行灣內分行帳號00000000000號帳戶之意，連同存摺一
    併交付予不知情之銀行承辦人員而行使，致銀行承辦人員陷
    於錯誤，將乙○○中信銀行帳戶內之存款30萬元提領，匯入戊○○前開帳戶，以清償其積欠戊○○之債務，而詐得30萬元債務
    清償之利益，足生損害於乙○○及中信銀行對客戶存款管理之
    正確性。
㈡、其意圖為自己不法之所有，基於行使偽造私文書及詐欺取財
    之犯意，於109年9月10日，在前揭中信銀行鳳山分行，持乙○○中信銀行帳戶印鑑章、丁○○所有之中信銀行帳號00000000
    0000號帳戶(下稱丁○○中信銀行帳戶)印鑑章與丙○○之印章，
    偽造新臺幣存提款交易憑證，表示乙○○同意自帳戶提領10萬
    元之意，以及丙○○與丁○○同意自丁○○中信銀行帳戶提領30萬
    元之意，再將偽造之新臺幣存提款交易憑證連同存摺，一併
    交付予不知情之銀行承辦人員而行使，致銀行承辦人員陷於
    錯誤，將乙○○中信銀行帳戶存款10萬元及丁○○中信銀行帳戶
    存款30萬元交付與甲○○，甲○○取得前開款項後，於同日以跨
    行匯款方式，將之匯入其所有之華南銀行東苓分行帳號0000
    00000000號帳戶（下稱甲○○華南銀行帳戶），而詐得共計40
    萬元，足生損害於乙○○、丁○○、丙○○及中信銀行對客戶存款
    管理之正確性。
㈢、其意圖為自己不法之所有，基於行使偽造私文書及詐欺取財
    之犯意，先於不詳日期，在中信銀行之結清提款憑證上，盜
    蓋丙○○印鑑章，偽造結清提款憑證，表示丙○○同意將定存解
    約，並將解約後之存款，全額存入乙○○中信銀行帳戶之意，
    再於109年9月18日，在中信銀行鳳山分行內，盜蓋乙○○印鑑
    章於匯款申請書上，偽造匯款申請書，表示乙○○同意自乙○○
    中信銀行帳戶提領73萬，轉帳至甲○○華南銀行帳戶之意後，
    向不知情之銀行承辦人員佯稱丙○○欲將定存解約，並將款項
    存入乙○○中信銀行帳戶內，以及乙○○中信銀行帳戶欲提領款
    項，匯入甲○○所有之華南銀行帳戶，並將其所保管之丙○○所
    有中信銀行帳號000000000000號帳戶之存單號碼0000000號
    定存單、存摺，連同偽造之結清提款憑證、匯款申請書，一
    併交付銀行承辦人員而行使，致銀行承辦人員陷於錯誤，辦
    理丙○○之定存解約，將解約後存款金額101萬1139元存入乙○○中信銀行帳戶，再自乙○○中信銀行帳戶提領73萬元匯入甲○○華南銀行帳戶；其復接續於同年月23日，盜蓋乙○○之印鑑
    章偽造新臺幣存提款交易憑證，表示提領乙○○中信銀行帳戶
    存款32萬9千元之意，連同存摺一併交付予銀行承辦人員而
    行使，致銀行承辦人員陷於錯誤，提領乙○○中信銀行帳戶存
    款32萬9千元交付與甲○○，甲○○再將之轉帳至其所有之中信
    銀行帳號000000000000號帳戶（下稱甲○○中信銀行帳戶），
    而詐得共計105萬9千元，足生損害於丙○○、乙○○及中信銀行
    對客戶存款管理之正確性。
㈣、其意圖為自己不法之所有，基於行使偽造私文書及詐欺取財
    之犯意，先於不詳日期，在中信銀行結清提款憑證上盜蓋丙○○印鑑章，偽造結清提款憑證，表示丙○○同意定存解約並將
    解約後之存款全額存入甲○○中信銀行帳戶之意，再於109年9
    月24日，在中信銀行鳳山分行內，向不知情之銀行承辦人員
    佯稱丙○○欲將定存解約，並將其所保管之丙○○所有中信銀行
    帳號000000000000號帳戶之存單號碼0000000號定存單、存
    摺，連同偽造之結清提款憑證，一併交付銀行承辦人員而行
    使，致銀行承辦人員陷於錯誤，辦理丙○○之定存解約，並將
    解約後存款金額10萬1121元存入甲○○中信銀行帳戶，而詐得
    10萬1121元，足生損害於丙○○及中信銀行對客戶存款管理之
    正確性。嗣丙○○發覺有異，向中信銀行查詢，始悉上情。
二、案經丙○○及乙○○訴由臺灣高雄地方檢察署檢察官偵查起訴。
    理  由
一、本案被告甲○○所犯非死刑、無期徒刑、最輕本刑為3年以上
    有期徒刑之罪，或高等法院管轄第一審之案件，其於準備程
    序進行中，對被訴事實為有罪之陳述，經告知簡式審判程序
    之旨，並聽取檢察官、辯護人、被告之意見後，本院合議庭
    依刑事訴訟法第273條之1第1項裁定進行簡式審判程序，是
    本案之證據調查，依同法第273條之2規定，不受同法第159
    條第1項、第161條之2、第161條之3、第163條之1，及第164
    條至第170條所規定證據能力認定及調查方式之限制。
二、上揭事實，業據被告甲○○於偵訊及本院審理時均坦承不諱，
    核與證人丙○○於偵查時之證述大致相符，且有證人乙○○於偵
    查中所出具之書面資料，另有中信銀行109年12月11日中信
    銀字第109224839314839號函及所附乙○○中信銀行帳戶存款
    交易明細、中信銀行110年1月26日中信銀字第110224839020
    596號函及所附被告中信銀行帳戶申請人基本資料、中國信
    託銀行110年5月18日中信銀字第110224839130127號函及所
    附109年8月31日匯款申請書各1份、109年9月10日新臺幣存
    提款交易憑證2張、109年9月10日匯款申請書、109年9月18
    日結清提款憑證、存單影本、丙○○中信銀行定存帳戶申請人
    基本資料、109年9月18日匯款申請書各1份、中國信託銀行1
    10年6月28日中信銀字第110224839154426號函及所附109年9
    月24日結清提款憑證、被告之中信銀行帳戶存款交易明細、
    華南商業銀行股份有限公司110年6月16日營清字第11000181
    73號函及所附帳戶基本資料、第一商業銀行總行110年6月21
    日一總營集字第65601號函及所附帳戶基本資料各1份在卷可
    稽，足認被告之自白與事實相符。故本件事證明確，被告犯
    行均堪認定，咸應依法論科。
三、論罪部分：
㈠、按刑法總則之加重，係概括性之規定，所有罪名均一體適用
    ；刑法分則之加重，係就犯罪類型變更之個別犯罪行為予以
    加重，成為另一獨立之罪名。兒童及少年福利與權益保障法
    第112條第1項前段規定成年人「教唆、幫助或利用」兒童及
    少年犯罪或與之共同實施犯罪，加重其刑至2分之1，其加重
    係概括性之規定，對一切犯罪皆有其適用，自屬刑法總則加
    重之性質；至「故意對兒童及少年犯罪」加重其刑至2分之1
     ，係對被害人為兒童及少年之特殊要件予以加重處罰，乃
    就犯罪類型變更之個別犯罪行為予以加重，屬刑法分則加重
    之性質（最高法院101年度台上字第308 、5583號判決意旨
    參照）。查①被告行為時已為成年人，而丁○○為97年出生，
    有戶口名簿影本存卷可稽（見他字卷第17頁），於案發時為
    甫滿12歲之未成年人，且被告為丁○○之母親，足認被告於本
    案行為時，知悉丁○○為未成年人無誤。②被告在上揭犯罪事
    實欄一㈡持丁○○之印鑑章，盜蓋在上揭新臺幣存提款交易憑
    證上，而偽造上開偽造私文書，並持以行使，此部分所為已
    構成兒童及少年福利與權益保障法第112條第1項前段、刑法
    第216條、第210條之成年人故意對少年犯行使偽造私文書罪
    。
㈡、核被告甲○○所為，於事實欄一㈠所為，係犯刑法第216條、第2
    10條之行使偽造私文書罪，及同法第339條第2項之詐欺得利
    罪；於事實欄一㈡所為，係違反兒童及少年福利與權益保障
    法第112條第1項前段、刑法第216條、第210條之成年人故意
    對少年犯行使偽造私文書罪，及同法第339條第1項之詐欺取
    財罪；於事實欄一㈢、㈣所為，均係犯刑法第216條、第210條
    之行使偽造私文書罪，及同法第339條第1項之詐欺取財罪。
㈢、又起訴書雖認被告於事實欄一㈡所為，僅犯行使偽造私文書罪
    ，然依前所述，被告對於被害人丁○○部分，有適用兒童及少
    年福利與權益保障法第112條第1項前段規定加重處罰之必要
    ，且此部分加重是刑法分則之加重，起訴書就此部分所認定
    罪名即有誤會，惟其基本社會事實相同，並已當庭告知被告
    所犯罪名，對其防禦權亦無妨礙，爰依法變更起訴法條。
㈣、被告於事實欄一㈠至㈣中，各次盜用乙○○、丙○○、丁○○印章之
    行為，均屬偽造私文書之部分行為，偽造私文書後進而行使
    ，其偽造之低度行為應為行使之高度行為所吸收，均不另論
    罪。
㈤、被告於事實欄一㈡部分，其先後偽造新臺幣存提款交易憑證，
    以達成將乙○○、丁○○之中信銀行帳戶內之款項，各自轉入被
    告甲○○華南銀行帳戶之目的；或於事實欄一㈢部分，其先偽
    造結清提款憑證，將丙○○之定存解約並全部存入乙○○中信銀
    行帳戶後，再分別偽造匯款申請書及新臺幣存提款交易憑證
    ，以達成將乙○○中信銀行帳戶內之上揭定存解約金額分次轉
    入甲○○華南銀行帳戶之目的，是上揭事實欄一㈡轉帳之行為
    及事實欄一㈢定存解約及轉帳之行為，各係基於同一目的，
    犯罪時間均相近，應認為各次行為之獨立性薄弱，應視為數
    個舉動之接續施行，各應論以接續犯。
㈥、被告於事實欄一㈠所犯行使偽造私文書罪及詐欺得利罪；於事
    實欄一㈡所犯成年人故意對少年犯行使偽造私文書罪及詐欺
    取財罪；於事實欄一㈢至㈣所犯行使偽造私文書罪及詐欺取財
    罪，均係以一行為，同時觸犯上開二罪名，俱為想像競合犯
    ，皆應依刑法第55條規定，各從一重之行使偽造私文書罪或
    成年人故意對少年犯行使偽造私文書罪處斷。
㈦、被告於事實欄一㈠至㈣所犯3次行使偽造私文書及1次成年人故
    意對少年犯行使偽造私文書罪之犯行，犯意各別、行為互殊
    ，應予分論併罰。　　
四、科刑部分：
㈠、本院審酌被告未得丙○○、乙○○、丁○○之同意，竟利用保管其
    等金融帳戶存摺、定存單及帳戶印鑑章之機會，提領其等帳
    戶內之錢財，其動機及行為可議；迄今仍未獲得丙○○之諒解
    。惟考量被告坦承犯行；又無經法院論罪科刑之素行，有臺
    灣高等法院被告前案紀錄表1份存卷可查，復思以被告與丙○○、乙○○、丁○○是家人，其所為尚未擾亂金融秩序。然被告
    各次犯行，所得有異，應予不同評價；兼衡以被告於警詢時
    自承之智識程度、經濟狀況等一切情況，各量處如【附表】
    主文欄所示之刑；並對【附表】編號一、三、四部分，諭知
    易科罰金之折算標準。
㈡、被告於【附表】編號一、三至四之犯行，均諭知得以易科罰
    金之刑，考量被告該3次犯行，侵害法益相同，且犯罪時間
    之間隔甚近，但造成之損害各別等刑罰累加因素，而定其應
    執行刑及易科罰金之折算標準如主文所載。至被告於【附表
    】編號二部分，所犯係成年人故意對少年犯行使偽造私文書
    罪，如前所述，有兒童及少年福利與權益保障法第112條第1
    項前段之適用，係刑法分則之加重，經加重後，非屬刑法第
    41條第1項得與易科罰金之刑之罪，自無法為易科罰金之諭
    知。　　
㈢、至被告主張其一時失慮，致誤罹刑章，身自悔悟，絕不再犯
　　，而被告前揭犯行係遭詐騙集團詐欺，始將定存解約，被告
    無獲得任何利益，且現無資力，計畫將分配所得之夫妻剩餘
    財產，用以償還未成年子女之損失，請求為緩刑之宣告等語
    （見審訴卷第183頁）。惟查：本件被害人丙○○不願原諒被
    告乙節，業據告訴代理人於本院審理時陳述在卷，而前揭事
    實欄一㈠被告未經丙○○同意，擅自解約，以清償其積欠其母
    親戊○○之債務，難認被告單純係因遭詐騙集團詐欺而為前揭
    犯行；又迄今未償還金額與丙○○、乙○○、丁○○乙節，業據被
    告於審理時供述在卷（見審訴卷第213頁），是以本案實無
    暫緩執行刑罰之必要。
五、沒收部分：
㈠、被告於事實欄一㈠中所詐得30萬元之清償利益；於事實欄一㈡
    之詐得金額40萬元；於事實欄一㈢之詐得金額105萬9千元；
    於事實欄一㈣之詐得金額為101,121元，共計1,860,121元，
    均未扣案，亦未發還與乙○○、丁○○及丙○○，實屬被告所有之
    犯罪所得，應依刑法第38條之1第1項前段、第3項規定宣告
    沒收，於全部或一部不能沒收時，追徵其價額。
㈡、被告於事實欄一㈠在匯款申請書上蓋用之「乙○○」之印文；於
    事實欄一㈡在新臺幣存提款交易憑證上蓋用之「乙○○」、「
    丙○○」、「丁○○」之印文；於事實欄一㈢在結清提款憑證上
    蓋用之「丙○○」之印文、在匯款申請書及新臺幣存提款交易
    憑證上蓋用之「乙○○」之印文；於事實欄一㈣在結清提款憑
    證上蓋用之「丙○○」之印文，因均係盜用丙○○、乙○○、丁○○
    之印章蓋用而成，並非偽造之印章、印文，不在刑法第219
    條所定必須沒收之列，自不予宣告沒收。至被告上揭所偽造
    之匯款申請書、新臺幣存提款交易憑證或結清提款憑證，均
    已交付金融機構而行使，已非被告所有，亦不予宣告沒收。
    　　　　
據上論斷，應依刑事訴訟法第273條之1第1項、第299條第1項前
段、第300條，兒童及少年福利與權益保障法第112條，刑法第11
條前段、第216條、第210條、第339條第1項、第2項、第55條、
第41條第1項、第8項、第51條第5款、第38條之1第1項前段、第3
項，刑法施行法第1條之1第1項，判決如主文。
本案經檢察官丁○○提起公訴，檢察官范文欽到庭執行職務。
中　　華　　民　　國　　111 　年　　8 　　月　　9 　　日
                  刑事第五庭  法  官   陳川傑
以上正本證明與原本無異。
如不服本判決應於收受本判決送達後20日內向本院提出上訴書狀
，並應敘述具體理由。其未敘述上訴理由者，應於上訴期間屆滿
後20日內向本院補提理由書狀（均須按他造當事人之人數附繕本
）「切勿逕送上級法院」。
中　　華　　民　　國　　111 　年　　8 　　月　　9 　　日
                              書記官   黃挺豪
附錄本件論罪科刑之法條全文： 
中華民國刑法第339條
意圖為自己或第三人不法之所有，以詐術使人將本人或第三人之
物交付者，處 5 年以下有期徒刑、拘役或科或併科 50 萬元以
下罰金。
以前項方法得財產上不法之利益或使第三人得之者，亦同。
前二項之未遂犯罰之。
中華民國刑法第210條
偽造、變造私文書，足以生損害於公眾或他人者，處 5 年以下
有期徒刑。
中華民國刑法第216條
行使第 210 條至第 215 條之文書者，依偽造、變造文書或登載
不實事項或使登載不實事項之規定處斷。
兒童及少年福利與權益保障法第112條：
成年人教唆、幫助或利用兒童及少年犯罪或與之共同實施犯罪或
故意對其犯罪者，加重其刑至二分之一。但各該罪就被害人係兒
童及少年已定有特別處罰規定者，從其規定。
對於兒童及少年犯罪者，主管機關得獨立告訴。
【附表】被告所犯之罪名及主文：
編號 犯罪事實             主             文  一 事實欄一 ㈠部分 甲○○犯行使偽造私文書罪，處有期徒刑伍月，如易科罰金，以新臺幣壹仟元折算壹日。  二 事實欄一 ㈡部分 甲○○成年人故意對少年犯行使偽造私文書罪，處有期徒刑陸月。  三 事實欄一㈢部分 甲○○犯行使偽造私文書罪，處有期徒刑陸月，如易科罰金，以新臺幣壹仟元折算壹日。  四 事實欄一 ㈣部分 甲○○犯行使偽造私文書罪，處有期徒刑肆月，如易科罰金，以新臺幣壹仟元折算壹日。